臺灣士林地方法院民事判決
110年度重訴字第224號
原      告  林建全  
訴訟代理人  朱子慶律師
複  代理人  江沁澤律師
被      告  林裕祥  
            林錦宏  
            林恭立  
共      同
訴訟代理人  王家鋐律師
上列當事人間請求履行協議事件，本院於民國110年12月24日言
詞辯論終結，判決如下：
    主  文
原告之訴及假執行之聲請均駁回。
訴訟費用由原告負擔。
    事實及理由
壹、原告起訴主張：
一、原告林建全與被告林裕祥、林錦宏、林恭立為兄弟關係，兩
    造之父林文男將門牌號碼新北市○○區○○路000巷00弄0號11樓
    房屋(下稱系爭不動產)借名登記於原告名下，再以系爭不動
    產設定抵押擔保向陽信商業銀行石牌分行（下稱陽信銀行）
    借款(下稱系爭債務)，並由林文男按期清償，然因林文男過
    世後，原告無力清償系爭債務，而系爭不動產遭陽信銀行聲
    請查封拍賣後，出售之價金不足清償系爭債務，致原告仍積
    欠陽信銀行本金新台幣(下同)663萬3,267元及以年息8.36％
    計算之遲延利息、違約金等（合計1,768萬2,854元，如原證
    一明細表所示），並經陽信銀行於96年7月將系爭債務之債
    權讓與金陽信資產管理股份有限公司（下稱金陽信公司）。
    嗣經兩造商議後，被告同意與原告共同承擔系爭債務（下稱
    系爭協議），然被告至今未履行系爭協議，原告不得不起訴
    請求被告三人各給付原告或金陽信公司442萬0,713元（即1,
    768萬2,854元÷4），為此，依系爭協議提起本件訴訟，先位
    聲明被告三人應向原告為給付，備位聲明被告三人應向第三
    人金陽信公司為給付等語。
二、對被告抗辯所為之陳述：㈠原告先、備位聲明之訴訟標的，
    均係兩造105年6月30日系爭協議，就兩造之父林文男借名登
    記於被告林裕祥之不動產出售所得價金由兩造平分，就本件
    紛爭即兩造之父林文男以系爭不動產設定抵押擔保向陽信銀
    行借款之債務，則由兩造共同承擔；㈡原告就林文男之遺產
    與被告共同商議辦理拋棄繼承，於協商拋棄遺產繼承當日，
    被告三人即承諾共同償還系爭債務，當日並無其他證人在場
    ；㈢原證三錄音光碟是於109年間所錄，是用來證明有系爭協
    議的存在，該錄音光碟為原告錄音之內容，並無刪減或擷取
    ，關於被告所指錄音譯文欠缺部分，同意以被告民事答辯㈢
    狀第4至5 頁所載之譯文為準；㈣依系爭協議內容，當時協議
    由被告等人共同向金陽信公司清償債務，故原告備位聲明請
    求被告向金陽信公司給付，並無當事人不適格問題。
三、聲明：
㈠、先位聲明：被告林裕祥、林錦宏、林恭立應各給付原告林建
    全442萬0,713元，及自起訴狀繕本送達之翌日起至清償日止
    ，按年息5%計算之遲延利息。
㈡、備位聲明：被告林裕祥、林錦宏、林恭立應各給付金陽信公
    司442萬0,713元，及自起訴狀繕本送達之翌日起至清償日止
    ，按年息8.36%計算之遲延利息。　　
㈢、願供擔保，請准宣告假執行。　　
貳、被告則辯稱：
一、被告爭執本案有原告所稱之借名登記主張，遍觀本案卷宗資
    料未見原告對於借名登記提出任何事證，且兩造之父林文男
    於97年間過世，若真有原告所稱之借名暨分擔債務約定，豈
    有於父親過世前無任何約定，又豈有迄今才提起訴訟為主張
    之理，於本件原告善盡舉證責任前，不得逕認系爭不動產有
    原告所稱之借名登記關係；退萬步言，縱有借名登記，亦為
    原告與林文男間之關係，與被告無關，原告無權將渠間關係
    之變異轉向被告提出請求。再被告何須與原告共同負擔系爭
    不動產所衍生之債務，於父親過世後被告均已拋棄繼承，不
    論父親與原告間有何關係均與被告無涉，本件系爭不動產登
    記於原告名下，與陽信銀行有債務關係者亦為原告，此單純
    為原告自身債務，與被告無涉。
二、被告爭執原告所提出之原證三錄音光碟及譯文之完整性，原
    告並未提出當日原告與被告林裕祥間電話對話之開端，所擷
    取之錄音譯文亦有瑕疵，未完整提出譯文，被告將欠缺之譯
    文內容列載於民事答辯㈢狀第4至5 頁。又遍觀錄音內容，並
    無所謂原告所指約定(或被告三人均同意)之情形，且當天對
    話多要打發原告，因此才會有「叫原告問銀行，以及不要再
    來，寫信來就好」，並無所謂約定好正確內容的陳述即具體
    內容合意，亦無具體協議條文，顯與協議常態有間；再錄音
    內容僅為原告與被告林裕祥間之電話對話錄音，與其餘被告
    無關，原告自不得以該電話錄音(且非達協議合意結果之電
    話錄音)來約束其餘被告，甚要求其餘被告負有相當給付義
    務。退萬步言之，縱得以原證三錄音光碟認原告與被告林裕
    祥間約定共同承擔債務，惟承擔的原因關係為何？若為贈與
    ，被告林裕祥依民法第408條規定，以民事答辯㈢狀之送達為
    撤銷之意思表示，本件原告在無任何原因關係底下，彼我間
    談論願幫對方清償(承擔)的論據為何？另原告備位聲明所為
    被告三人應各給付金陽信公司之請求，毫無請求權基礎，且
    請求主體亦有問題，原告對此並未提出具體之請求權依據，
    及備位當事人適格之論據。
三、聲明：原告之訴駁回。　　
參、得心證之理由：
一、查兩造為兄弟關係，兩造之父林文男於97年9 月28日過世後
    ，兩造均聲請拋棄繼承，經本院家事庭於97年12月19日准予
    備查等情，為兩造所不爭執，並經本院調取97年度繼字第15
    57號拋棄繼承案件卷宗查閱無訛，此部分堪信為真。 
二、原告主張兩造之父林文男生前將系爭不動產借名登記於原告
    名下，並設定抵押擔保向陽信銀行借款而積欠系爭債務，由
    林文男按期清償，然於林文男過世後，原告無力清償系爭債
    務，而系爭不動產遭陽信銀行聲請查封拍賣後，出售之價金
    不足清償，致原告仍積欠陽信銀行債務，並經陽信銀行於96
    年7月將系爭債務之債權讓與金陽信公司，嗣經兩造商議後
    ，被告三人同意與原告共同承擔系爭債務，惟被告迄今未履
    行系爭協議等情，為被告所爭執，並以前詞置辯。本件首要
    爭點厥為：兩造間是否有系爭協議存在？經查：
㈠、按當事人主張有利於己事實者，就其事實有舉證之責任，民
    事訴訟法第277 條前段定有明文；又請求履行債務之訴，除
    被告自認原告所主張債權發生原因之事實外，應先由原告就
    其主張此項事實，負舉證之責任，必須證明其為真實後，被
    告於其抗辯事實，始應負證明之責任，此為舉證責任分擔之
    原則（最高法院43年度台上字第377 號判決意旨參照）。本
    件原告主張與被告間存有系爭協議，為被告所否認，自應由
    原告就系爭協議存在此一有利於己之事實，負舉證之責。
㈡、查原告雖以系爭協議係緣於兩造之父林文男生前將系爭不動
    產借名登記於原告名下，並設定抵押擔保向陽信銀行借款而
    積欠系爭債務云云，惟被告否認有原告主張之借名關係存在
    ，原告就此亦未舉證以實其說；且如前述被告於林文男過世
    後均已聲請拋棄繼承，即已為不欲承受林文男財產上一切權
    利義務之意思表示，則被告何以復與原告共同承擔所謂林文
    男生前向原告借名而致積欠之系爭債務，洵非無疑。
㈢、次查原告主張系爭協議之成立時間，先後陳稱係兩造於105年
    6月30日（見本院重訴字卷18頁）、兩造於協商拋棄遺產繼
    承當日（見本院重訴字卷第126頁）（按如前述兩造係於97
    年間拋棄繼承），已有不一。而原告固復提出所謂於109年
    間所錄而得證明系爭協議存在之原證三錄音光碟（見本院士
    司調字卷第22頁），惟考諸該原告與被告林裕祥間之對話錄
    音光碟內容，被告林裕祥雖有稱：「這不用商量啦！你只有
    兩條路，一個就是你的錢準備好，你自己去問，問銀行多少
    可以解決，對不對，你如果要全額跟人家解決，這就是你笨
    啊！對不對。」、「你問好，你不要再來了，寫信來，銀行
    一個人要多少，比如說500，一個人125，125準備好，銀行
    準備好，就直接去銀行，清償證明給你，你要怎樣那是你自
    己的事情，不可能錢給你。」等語（見本院重訴字卷第22、
    24、171頁），然所述係指何銀行或何債務均屬不明，亦未
    提及系爭不動產，且僅有原告與被告林裕祥之對話而無其餘
    被告參與，不足為系爭協議存在之證明。此外，原告未再提
    出其他證據證明兩造間存有系爭協議，難認其主張為可採。
三、綜上，本件原告未能舉證證明系爭協議之存在，則其依系爭
    協議為先、備位聲明，請求被告三人各給付原告或第三人金
    陽信公司款項，自均屬無據。從而，原告先、備位之訴均無
    理由，應予駁回。
四、本件事證已臻明確，兩造其餘攻擊防禦方法及所提證據，經
    審酌後認與判決結果不生影響，爰不另一一論述。
五、據上論結，原告之訴為無理由，依民事訴訟法第78條，判決
    如主文。
中　　華　　民　　國　 110　　年　　12 　 月　　30　　日
                  民事第二庭　法　官　孫曉青
以上正本係照原本作成。
如對本判決上訴須於判決送達後20日內向本院提出上訴狀。如委
任律師提起上訴者，應一併繳納上訴審裁判費。
中　　華　　民　　國　 110　　年　　12 　 月　　30　　日
                              書記官  曾琬真